【裁判字號】    97,上易,291
【裁判日期】    970604
【裁判案由】    詐欺
【裁判全文】
臺灣高等法院臺南分院刑事判決         97年度上易字第291號
上  訴  人  臺灣臺南地方法院檢察署檢察官
上  訴  人
即  被  告  甲○○
上列上訴人因被告詐欺案件，不服臺灣臺南地方法院96年度易字
第855號中華民國97年3月26日第一審判決（起訴案號：臺灣臺南
地方法院檢察署96年度偵字第3051號），提起上訴，本院判決如
下：
    主  文
上訴駁回。
    理  由
一、上訴人即被告甲○○上訴意旨略以：本以為此事件單純，故
    未提出最有利之證據，被告並非有意積欠貨款，係因做生意
    期間遭朋友設計，致資金大量流失、週轉不靈，被告並可再
    提出相關佐證。又先前已與告訴人盺普公司代理商確立和解
    條件，惟該代理人職務不能直接決定，尚需呈請公司裁量，
    待請回函公司主管確認，故請為緩刑處分云云。
二、上訴人臺南地方法院檢察署檢察官上訴意旨略以：
(一)、本件被告於民國（下同）九十五年四、五月間即有負債且被
    倒帳等情形，業經證人康昱強、楊忠濱於偵查中證述明確，
    其票據信用更於九十一年八月十二日即被列為拒絕往來戶乙
    情，亦有卷附被告票據信用資訊連結作業查詢資料可稽，足
    認被告自九十五年四月間起即有財務狀況，應可預見其無能
    力支付大量貨款，卻仍於九十五年四月二十八日起至同年六
    月二十九日止，陸續以瑞盛企業行名義，向告訴人昕普公司
    訂購電子產品多批，總金額高達新台幣一百零九萬五千零五
    十一元，事後並未如期交付貨款，所開立之支票亦遭退票，
    實難認其於訂貨之初仍有能力應付上開貨款債務，是其明知
    無償債能力仍向告訴人大量訂貨之詐欺意圖，甚為明顯。原
    判決雖以被告於交易時所使用之瑞盛企業行王祺源支票，於
    九十五年六月三十日始列為拒絕往來戶之事實，而認被告於
    九十五年六月三十日之前，財務周轉仍能應付各項應清償債
    務，惟查，一般支票存款戶被列為拒絕往來戶之前，其財務
    狀況早有問題，況被告除本件貨款債務外，尚背負其他債務
    ，已如前述，是其顯難有能力應付「各項」應清償債務，原
    判決以前開理由遽認被告仍能應付各項應清償債務，似嫌率
    斷。
(二)、至被告雖於九十五年六月三十日前，曾與他人商談出售其所
    有坐落高雄市○○區○○路房屋之事宜，然被告賣屋所籌措
    之資金未必供本件清償貨款之用，反造成告訴人日後對被告
    財產聲請強制執行時，無財產可供抵償，故難認被告賣屋之
    舉係基於日後將予清償之意，況被告籌措資金之行為，僅係
    事後彌補之犯後態度問題，並無法解免其訂貨之初即係出於
    不法所有意圖之詐欺罪責。綜上，原審認定事實有上述之違
    誤，自難認原判決妥適，請撤銷原判決，另為適當之判決云
    云。
三、按刑事訴訟法第三百六十一條、第三百六十七條規定，不服
    地方法院之第一審判決而上訴者，應提出上訴書狀，並敘述
    具體理由，為上訴必備之程式；其所提出之書狀未敘述上訴
    理由，或僅曾以言詞陳述上訴理由者，均應於上訴期間屆滿
    後二十日內補提理由書於第一審法院。第一審法院經形式審
    查，認逾期未補提上訴理由者，應定期間先命補正；逾期未
    補正者，為上訴不合法律上之程式，應以裁定駁回。倘已提
    出上訴理由，但所提非屬具體理由者，則由第二審法院以上
    訴不合法律上之程式，判決駁回。而所謂「具體理由」，必
    依據卷內既有訴訟資料或提出新事證，指摘或表明第一審判
    決有何採證認事、用法或量刑等足以影響判決本旨之不當或
    違法，而構成應予撤銷之具體事由，始克當之（例如：依憑
    證據法則具體指出所採證據何以不具證據能力，或依憑卷證
    資料，明確指出所為證據證明力之判斷如何違背經驗、論理
    法則）；倘僅泛言原判決認定事實錯誤、違背法令、量刑失
    之過重或輕縱，而未依上揭意旨指出具體事由，或形式上雖
    已指出具體事由，然該事由縱使屬實，亦不足以認為原判決
    有何不當或違法者（例如：對不具有調查必要性之證據，法
    院未依聲請調查亦未說明理由，或援用證據不當，但除去該
    證據仍應為同一事實之認定），皆難謂係具體理由，均應認
    其上訴為違背法律上之程式，俾與第二審上訴制度旨在請求
    第二審法院撤銷、變更第一審不當或違法之判決，以實現個
    案救濟之立法目的相契合，並節制濫行上訴。（最高法院97
    年台上字第892號判決參照）。
四、經查：
(一)、本件上訴人即被告甲○○前揭上訴理由並未就原審判決有何
    違法或不當之處為具體指摘，且原審判決以被告經營企業遭
    受虧損，明知已無支付能力，仍於九十五年七月四日、七月
    十二日向告訴人訂貨販售求現，致告訴人受有財產上損害，
    以及被告否認詐欺犯意，於原審審理中雖經調解達成合意，
    惟事後均未履行，顯然並無清償債務之意等一切情狀，量處
    應執行有期徒刑五月，並諭知易科罰金之折算標準，可認已
    就刑法第五十七條有關量刑事項已充分審酌。從而上訴人即
    被告甲○○僅以其非有意欠款，係受朋友設計，而和解條件
    部分因代表人職務關係無法決定和解條件而未履行等理由提
    起上訴，並非依據卷內既有訴訟資料或提出新事證，指摘或
    表明第一審判決有何採證認事、用法或量刑等足以影響判決
    本旨之不當或違法之具體事由（按上訴理由是否具體，係屬
    第二審審查之範圍，不在命補正之列，刑事訴訟法第三百六
    十一條修正立法理由參照）。
(二)、又上訴人即臺南地方法院檢察署檢察官就被告無罪部分（即
    被告於九十五年四月二十八日至同年六月二十九日間之詐欺
    行為）提起上訴，其理由固為：依證人康昱強、楊忠濱偵
    查中證述可認被告自九十五年四月間起即有財務狀況，應可
    預見其無能力支付大量貨款，卻仍於該段期間向告訴人訂購
    總金額高達新台幣一百零九萬五千零五十一元之電子產品，
    事後未如期交付貨款，開立之支票亦遭退票，可認被告明知
    無償債能力仍向告訴人大量訂貨之詐欺意圖，甚為明顯；
    況被告除本件貨款債務外，尚背負其他債務，顯難有能力應
    付「各項」應清償債務，原判決遽認被告仍能應付各項應清
    償債務，似嫌率斷；被告雖有坐落高雄市○○區○○路房
    屋之事宜，然其賣屋所得未必供本件清償貨款之用，反造成
    告訴人日後對被告財產聲請強制執行時，無財產可供抵償，
    故難認被告賣屋之舉係基於日後將予清償之意，況被告籌措
    資金之行為，僅係事後彌補之犯後態度問題，並無法解免其
    訂貨之初即係出於不法所有意圖之詐欺罪責等云。惟細查檢
    察官上開上訴理由部分，無非以原判決認定事實錯誤為由
    提起上訴，此外並未舉出新事證以實其說，難認為屬具體理
    由；再上訴理由部分，則以被告於九十五年六月三十日前
    之財務狀況即已產生問題，難認有能力應付各項應清償債務
    云云，惟此檢察官於原審審理時並未舉證供原審法院調查，
    於提起上訴時，復未提出相關事證，檢察官此部分所述，即
    不足以認為原判決有何不當或違法之處，亦屬無具體理由；
    至上訴理由部分，原判決已從客觀事實即證人郭昭平之證
    述：被告於九十五年六月三十日前，曾與之聯繫商談出售被
    告所有之房屋等語，及查詢「法務部票據信用資訊連結作業
    」：被告於九十五年六月三十日之前之支票帳戶往來尚屬正
    常等情，而認被告於九十五年六月三十日前向告訴人所訂購
    之貨品，仍有基於日後將予清償之意而為，是依原判決所述
    堪認原判決已調查相關證據，其認事用法並無不當，而檢察
    官就此部分僅略謂被告賣屋所得「未必」供本件清償貨款之
    用，反造成告訴人日後對被告財產聲請強制執行時無財產可
    供抵償云云，顯無可採，故檢察官此部分之上訴理由，自難
    認為有具體理由。
(三)、綜上所述，揆諸上開規定、說明，本件上訴人即被告甲○○
    、臺南地方法院檢察署檢察官等之上訴，均顯屬違背法律上
    之程式，應由本院依同法第三百六十七條前段、第三百七十
    二條不經言詞辯論判決如主文。
中    華    民    國    97    年    6     月    4     日
                  刑事第三庭    審判長法  官    陳義仲
                                      法  官    蘇清水
                                      法  官    宋明蒼
以上正本證明與原本無異。
不得上訴。
                                      書記官    翁心欣
中    華    民    國    97    年    6     月    4     日


司法院資訊處製作；財團法人民間司法改革基金會備份。
